【裁判字號】    99,訴緝,10
【裁判日期】    990531
【裁判案由】    毒品危害防制條例
【裁判全文】
臺灣基隆地方法院刑事判決              99年度訴緝字第10號
公  訴  人  臺灣基隆地方法院檢察署檢察官
被      告  乙○○
選任辯護人  李怡欣律師
上列被告因違反毒品危害防制條例案件，經檢察官提起公訴（93
年度毒偵字第1580號、第2026號）及移送併辦（93年度毒偵字第
2430號），被告就被訴及移送併辦事實均為有罪之陳述，本院合
議庭裁定由受命法官獨任進行審判，經改依簡式審判程序審理後
判決如下：
    主  文
乙○○連續施用第一級毒品，處有期徒刑柒月，扣案之注射針筒
及分裝吸管各壹支，均沒收之；又連續施用第二級毒品，處有期
徒刑月，扣案之分裝吸管壹支，沒收之。應執行有期徒刑捌月
，扣案之注射針筒及分裝吸管各壹支，均沒收之。
    事  實
一、乙○○前因施用第一級、第二級毒品案件，經臺灣士林地方
    法院裁定送觀察勒戒後，認無繼續施用毒品之傾向，於民國
    90年11月28日執行完畢釋放出所，並由臺灣士林地方法院檢
    察署檢察官以90年度毒偵字第1359號為不起訴處分確定。又
    於上開觀察勒戒執行完畢釋放後之5 年內，因施用第一級、
    第二級毒品案件，經本院裁定送觀察勒戒，認無繼續施用毒
    品之傾向，於93年1 月20日執行完畢釋放出所，並由臺灣基
    隆地方法院檢察署檢察官以93年度毒偵緝字第4 號為不起訴
    處分確定。另因轉讓第一級毒品案件，經臺灣高等法院以94
    年度上更一字第747 號判決判處有期徒刑1 年2 月確定（現
    執行中）。
二、詎乙○○猶未戒斷毒癮，於上開觀察勒戒執行完畢釋放後之
    5 年內，復基於施用第一級毒品海洛因之概括犯意，自93年
    5 月間某日起至同年9 月26日晚間某時許止，在基隆市○○
    ○路135 巷36號7 樓住處，以將第一級毒品海洛因摻水注入
    注射針筒，再施打入身體之方式，平均一天2 次，連續施用
    第一級毒品海洛因多次；另基於施用第二級毒品安非他命之
    概括犯意，自93年8 月24日中午某時起至同年9 月24日中午
    止，同在上址住處，以將第二級毒品安非他命置於玻璃球內
    燒烤，再吸食所產生煙霧之方式，平均一星期1 次，連續施
    用第二級毒品安非他命多次。嗣為警先後於下列時、地查獲
    ：
  (一)93年8 月20日晚間11時30分許，經警持臺灣士林地方法院核
    發之搜索票，前往曾清旭位於臺北市○○區○○路一段91巷
    39弄10號1 樓執行搜索，乙○○適在現場，經警徵得乙○○
    同意採尿送驗，結果呈嗎啡之陽性反應，而查悉上情。
  (二)93年8 月27日上午10時許，經警持本院核發之搜索票，前往
    乙○○位於基隆市○○○路135 巷36號7 樓住處執行搜索，
    扣得其所有供施用第一級毒品海洛因用之注射針筒1 支、供
    施用第一級毒品海洛因及第二級毒品安非他命用之分裝吸管
    1 支，且經警徵得其同意採尿送驗，結果呈嗎啡、甲基安非
    他命及安非他命之陽性反應，而查獲上情。
  (三)93年9 月27日凌晨2 時40分許，乙○○搭乘友人王錦萍所駕
    駛之GP-8752 號自用小客車，在臺北市內湖區○○○路與民
    善街口，因形跡可疑，為警盤查時查獲，且經徵得乙○○同
    意採尿送驗，結果呈嗎啡、安非他命及甲基安非他命之陽性
    反應，始悉上情。
三、案經內政部警政署基隆港務局報告、暨臺北市政府警察局北
    投分局、內湖分局報告臺灣士林地方法院檢察署檢察官呈請
    臺灣高等法院檢察署令轉臺灣基隆地方法院檢察署檢察官偵
    查後起訴暨移送併辦。
    理  由
壹、程序事項
    本件被告乙○○所犯者非為死刑、無期徒刑、最輕本刑為3
    年以上有期徒刑之罪或高等法院管轄第一審案件，其於準備
    程序進行中，先就被訴事實為有罪之陳述，經告知其簡式審
    判程序之旨，並聽取公訴人、被告及辯護人之意見後，本院
    業已依刑事訴訟法第273 條之1 第1 項之規定，裁定由受命
    法官獨任以簡式審判程序進行本案之審理。
貳、實體事項
一、上揭事實，業據被告於本院審理時坦承在卷，且事實欄二(一)
    所示之事實，有台灣尖端先進生技醫藥股份有限公司濫用藥
    物檢驗報告及台北市政府警察局北投分局查獲煙毒、麻藥案
    件尿液送驗記錄簿各1 紙在卷可查；如事實欄二(二)所示之事
    實，有台灣檢驗科技股份有限公司濫用藥物檢驗報告、內政
    部警政署基隆港務警察局函、扣押物品清單、臺灣基隆地方
    法院檢察署受保護管束人（被告）尿液檢體監管紀錄表各1
    紙附卷可參，並有注射針筒及分裝吸管1 支扣案可佐；如事
    實欄二(三)所示之事實，有台灣尖端先進生技醫藥股份有限公
    司濫用藥物檢驗報告及臺北市政府警察局內湖分局查獲毒品
    案件涉嫌人尿液委驗單各1 紙存卷可憑，被告之自白核與事
    實相符，可以採信。又被告前因施用第一級、第二級毒品案
    件，經臺灣士林地方法院裁定送觀察勒戒後，認無繼續施用
    毒品之傾向，於90年11月28日執行完畢釋放出所，並由臺灣
    士林地方法院檢察署檢察官以90年度毒偵字第1359號為不起
    訴處分確定，復於上開觀察勒戒執行完畢釋放後之5 年內，
    因施用第一級、第二級毒品案件，經本院裁定送觀察勒戒，
    認無繼續施用毒品之傾向，於93年1 月20日執行完畢釋放出
    所，並由臺灣基隆地方法院檢察署檢察官以93年度毒偵緝字
    第4 號為不起訴處分確定等情，有臺灣高等法院被告前案紀
    錄表在卷可憑。綜上，本案事證明確，被告於觀察勒戒執行
    完畢釋放後，5 年以內再犯本件施用第一級、第二級毒品之
    犯行，堪可認定，應依法論科。
二、查海洛因、安非他命分係毒品危害防制條例第2 條第2 項第
    1 款、第2 款所定之第一級、第二級毒品，被告於觀察勒戒
    執行完畢釋放後，5 年以內再次施用第一級毒品海洛因、第
    二級毒品安非他命之行為，核分係犯毒品危害防制條例第10
    條第1 項之施用第一級毒品罪、同條第2 項之施用第二級毒
    品罪。被告因施用而持有第一級毒品海洛因、第二級毒品安
    非他命之低度行為，應各為其施用第一級、第二級毒品之高
    度行為所吸收，均不另論罪。又按「行為後法律有變更者，
    適用行為時之法律，但行為後之法律有利於行為人者，適用
    最有利於行為人之法律。」，94年1 月7 日修正，94年2 月
    2 日修正公布，95年7 月1 日起施行之刑法（下稱新法；修
    正前刑法下稱舊法）第2 條第1 項定有明文。此條規定係規
    範行為後法律變更所生新舊法律比較適用之準據法，本身尚
    無新舊法比較之問題，於新法施行後，應一律適用新法第2
    條第1 項之規定，為「從舊從輕」之比較，先予敘明（最高
    法院95年度第八次刑事庭會議決議一(一)參照）被告先後數次
    施用第一級毒品海洛因、第二級毒品安非他命之行為，均時
    間緊接，且各觸犯構成要件相同之罪名，顯均係基於概括犯
    意為之，均為連續犯，依舊法第56條規定，應論以一罪，並
    得依法加重其刑至二分之一，然因被告行為後之新法業已刪
    除連續犯之規定，則被告多次施用第一級毒品海洛因、第二
    級毒品安非他命之行為即應予分論併罰，依新法第2 條第1
    項規定，比較新、舊法結果，以舊法之規定較為有利，亦即
    應適用被告行為時之舊法第56條規定，均論以連續犯（最高
    法院95年第八次刑事庭會議決議五(四)1.參照）公訴人雖僅就
    被告自93年5 月間某日起至同年8 月27日之前回溯5 日內止
    施用第一級毒品海洛因之行為及於93年8 月27日之前回溯4
    日內施用第二級毒品安非他命之行為提起公訴，然未起訴部
    分與已起訴部分，既有如前述連續犯之裁判上一罪關係，本
    院依法自得併予審理。被告所犯上開2 罪，犯意各別，行為
    不同，應予分論併罰。爰審酌被告犯罪之動機、吸食頻率、
    曾有施用毒品之前科仍不知戒除，惟犯罪後坦承犯行，且所
    犯之施用毒品犯行乃戕害自己身心健康，並未危及他人等一
    切情狀（依最高法院95年度第八次刑事庭會議決議六(一)之意
    旨，新法第57條之規定，為法院就刑之裁量審認標準見解之
    明文化，非屬法律之變更，無新舊法比較適用之問題。），
    分別量處如主文所示之刑。又被告犯本案施用第一級毒品、
    第二級毒品罪時之舊法第51條規定：「數罪併罰，分別宣告
    其罪之刑，依左列各款定其應執行者：」其中第5 款規定：
    「宣告多數有期徒刑者，於各刑中之最長期以上，各刑合併
    之刑期以下，定其刑期。但不得逾二十年。」惟被告施用第
    二級毒品安非他命時之新法第51條第5 款規定：「宣告多數
    有期徒刑者，於各刑中之最長期以上，各刑合併之刑期以下
    ，定其刑期。但不得逾三十年。」比較新舊法結果，修正後
    刑法並非較有利於行為人，亦即以行為時之舊法為有利於行
    為人，爰併依舊法第51條第5 款之規定，定被告應執行之刑
    （最高法院95年度第八次刑事庭會議決議五(一)參照）扣案之
    注射針筒1 支係被告所有供施用第一級毒品海洛因之用，扣
    案之分裝吸管1 支係被告所有供施用第一級毒品海洛因及第
    二級毒品安非他命之用，爰均依刑法第38條第1項第2款規定
    ，分別在被告所犯施用第一級、第二級毒品罪項下宣告沒收
    之。
據上論斷，應依刑事訴訟法第273 條之1 第1 項、第299 條第 1
項前段，毒品危害防制條例第10條第1 項、第2 項、第23條第 2
項，刑法第11條前段、第2 條第1 項、第56條（修正前）、第51
條第5 款（修正前）、第38條第1 項第2 款，判決如主文。
本案經檢察官甲○○到庭執行職務。
中    華    民    國    99    年    5     月    31    日
                  刑事第一庭法  官  劉桂金
以上正本證明與原本無異。
如不服本判決應於收受送達後10日內向本院提出上訴書狀，並應
敘述具體理由；其未敘述上訴理由者，應於上訴期間屆滿後20日
內向本院補提理由書(均須按他造當事人之人數附繕本)「切勿逕
送上級法院」。
中    華    民    國    99    年    5     月    31    日
                            書記官  劉如純
附錄本案論罪法條：
毒品危害防制條例第10條：
施用第一級毒品者，處6 月以上5 年以下有期徒刑。
施用第二級毒品者，處3 年以下有期徒刑。

司法院資訊處製作；財團法人民間司法改革基金會備份。
